臺灣臺北地方法院交通事件裁定　　　　　　　　　　九十三年度交聲字第一一七號
　　原處分機關　交通部公路總局台北區監理所
　　異　議　人
　　即受處分人　甲○○
右列受處分人因違反道路交通管理處罰條例事件，對於交通部公路總局台北區監理所
中華民國九十三年一月十三日所為之處分（原處分案號：北監自裁字第裁四０－ＺＣ
0000000號），聲明異議，本院裁定如左：
    主      文
原處分撤銷，發回交通部公路總局臺北區監理所。
    理      由
一、原處分機關裁罰經過：本件受處分人即異議人甲○○所有之車牌號碼ＤＫ─九二
    ０五號自用小客車，於民國（下同）九十二年二月三日十四時二十二分許，在國
    道一號公路南向一百五十二公里處，於速限為時速九十公里之路段，以時速一百
    十三公里速度超速行駛，為內政部警政署國道公路警察局第三警察隊執勤員警以
    科學儀器拍照方式採證，並以受處分人所有之汽車有違反道路交通管理處罰條例
    第三十三條第一項規定之事實掣發內政部警政署國道公路警察局舉發違反道路交
    管理事件通知單（公警局交字第ＺＣ0000000號）逕行舉發。嗣將舉發通
    知單郵寄至該車登記在公路監理機關之地址即台北縣新莊市○○○路八十八巷五
    弄九十八號予受處分人，因該址「查無此人」退回而無法妥投送達，原舉發單位
    內政部警政署國道公路警察局第三警察隊乃於九十二年五月十日乃依法辦理公示
    申訴，嗣原處分機關函請原舉發機關調查結果，仍認受處分人有上開違規之行為
    且事實明確，遂於九十三年一月十三日依前揭道路交通管理處罰條例第三十三條
    第一項及違反道路交通管理事件統一裁罰基準表規定裁處受處分人罰緩新台幣（
    下同）六千元。
二、受處分人聲明異議意旨略以：受處分人因年邁無業房貸沉重，乃於九十一年即將
    原居住之台北縣新莊市○○○路八十八巷五弄九十八號房屋售出，
    市大安區○○○路○段七九巷二二號二樓。至九十二年十二月自忖所有車牌號碼
    ＤＫ─九二０五號自用小客車車齡已屆五年，乃開往監理所檢驗，始知欠繳一張
    舉發違反道路交管理事件通知單（公警局交字第ＺＣ0000000號），罰款
    金額為三千元，後因警將該舉發通知單郵寄至台北縣新莊市○○○路八十八巷五
    弄九十八號之舊址予受處分人，因該址「查無此人」退回而無法妥投送達，原舉
    發單位乃於九十二年五月十日乃依法辦理公示送達程序，並加重為罰款六千元。
    然受處分人愚鈍至感不解而心有不服，警政與戶政原為治安機關之一體兩面，受
    處分人之
    樓，原舉發單位卻未送達該址即予公示送達？且公示於何時何處？一般百姓從何
    得知？故主張未逾期到案，祈求免予加重等語。
三、經查：
    (一)按當事人變更其送達之處所而不向行政機關陳明，致有應送達之處所不明者，
      行政機關得依職權命為公示送達，行政程序法第七十八條第三項、第一項第一
      款定有明文。又汽車所有人名稱、地址等如有變更，均應向公路監理機關辦理
      登記，如不依規定申報登記者，處汽車所有人九百元以上一千八百元以下罰鍰
      ，亦為道路交通安全規則第二十三條第一項、道路交通管理處罰條例第十六條
      第一項第一款所明定。足見汽車所有人之地址如有變更，該所有人有向公路監
      理機關辦理登記之義務，如汽車所有人違反此項義務，不僅應裁處汽車所有人
      罰鍰，且有應送達之處所不明者，行政機關即得依職權命為公示送達。惟基於
      行政一體，現在行政機關均有與戶政機關電腦連線，隨時可查得受處分人之最
      新住址，如行政機關之送達係向受處分人之舊址送達，而未依職權查詢以確認
      其住址是否變更，即進而為公示送達，其送達及公示送達自難謂合法。此乃因
      行政機關此舉將牽涉到人民財產權之得喪變更（加重處罰），行政機關即應審
      慎為之，否則即屬「行政怠惰」。故前開所謂地址如有變更「應向公路監理機
      關辦理登記」應包含「向其他行政機關辦理登記」在內，始為公平。
    (二)本件受處分人對於其所有之車牌號碼ＤＫ─九二０五號自用小客車，在九十二
      年二月三日十四時二十二分許，在國道一號公路南向一百五十二公里處，於速
      限為時速九十公里之路段，以時速一百十三公里速度超速行駛之事實，為受處
      分人所不爭執，且有違規採證照片一紙在卷可證，已堪信為真實。
    (三)次查，受處分人原申報登記地址為「台北縣新莊市○○○路八十八巷五弄九十
      八號」，嗣於九十一年十月二十五日變更住所遷移至「台北市大安區○○○路
      ○段七九巷二二號二樓」，有
      監理機關陳明變更後住址，致原舉發機關仍依原申報登記地址即「台北縣新莊
      市○○○路八十八巷五弄九十八號」送達舉發通知單，並因「查無此人」而遭
      退件之事實，亦有上開舉發通知單交寄大宗掛號函件存根附卷足按，惟受處分
      人已向戶政機關陳明其新址，揆諸前揭法條、說明，原舉發機關未依職權查詢
      以確定受處分人新址並依新址送達，而仍向受處分人之舊址送達，及嗣後以受
      處分人應送達之處所不明，而對受處分人辦理公示送達公告，自於法未合。
四、綜上所述，受處分人辯稱其未合法收受上述舉發違反道路交通管理事件通知單，
    洵屬有據，原處分機關未合法送達舉發違反道路交通事件通知單，即依道路交通
    管理處罰條例第三十三條第一項之規定，並依違反道路交通管理事件統一裁罰基
    準表，裁處受處分人罰緩六千元，其裁罰確有違誤，爰撤銷原處分，發回原處分
    機關，由原處分機關重行合法送達舉發違反道路交通管理事件通知單後另為適當
    之處分，以資適法。
五、依道路交通案件處理辦法第二十條，裁定如主文。
中　　　華　　　民　　　國　　九十三　　年　　　九　　　月　　二十七　　日
                              　　　　　臺灣臺北地方法院交通法庭
                                      　    法　官  官信成
右正本證明與原本無異。
如不服本裁定，應於裁定送達後五日內向本院提出抗告狀。
                                      　    書記官  蔡嘉萍
中　　　華　　　民　　　國　　九十三　　年　　　九　　　月　　二十七　　日
